最高法院刑事判決　　　　　　　　　　　　　　　八十八年度台上字第五三九七號
　　上訴人　金陳春霞
　　　　　　甲 ○ ○
　　被　告　乙 ○ ○
右上訴人等因自訴被告偽造文書等罪案件，不服台灣高等法院高雄分院中華民國八十
六年八月二十一日第二審判決（八十六年度上訴字第二七二號，自訴案號：台灣高雄
地方法院八十五年度自字第二六二號），提起上訴，本院判決如左：
    主  文
原判決關於金陳春霞自訴乙○○偽造私文書等罪部分撤銷，發回台灣高等法院高雄分
院。
甲○○之上訴駁回。
    理  由
一發回部分：
本件原判決以上訴人金陳春霞在第一審自訴意旨略稱：被告乙○○意圖為自己不法之
所有，於民國八十四年三、四月間，向上訴人金陳春霞佯稱信用卡可用以預借現金，
致使金陳春霞不疑有詐，委請被告辦理申請信用卡，被告嗣將信用卡據為己有，不僅
未為金陳春霞預借現金，更於同年六月間起偽造金陳春霞之署押消費簽帳，致生損害
於金陳春霞，因認被告涉犯刑法第二百十六條、第二百十條、第三百三十九條第一項
、第三百三十五條第一項、第三百四十二條第一項等罪嫌。經審理結果，認不能證明
被告犯罪，因而維持第一審關於諭知此部分被告無罪部分之判決，駁回金陳春霞在第
二審之上訴，固非無見。
惟查：(一)、審理事實之法院對於被告有利及不利之證據，應一律注意，詳為調查，綜
合全案證據資料，本於經驗法則以定其取捨，並將取捨證據及得心證之理由於判決內
詳為說明。故證據雖已調查，而尚有其他部分並未調查，仍難遽為被告有利或不利之
認定；苟非調查之途徑已窮，而被告之犯罪嫌疑仍屬不能證明，要難遽為無罪之判斷
；如有應調查之證據未予調查，率予判決，其判決當然為違背法令。上訴人金陳春霞
雖供承其有交付信用卡予被告，惟指稱係委託被告向銀行預借現金使用，並未允許被
告持以消費簽帳等語，而被告亦不否認金陳春霞僅請其預借現金，且辯稱伊未持金陳
春霞之信用卡用以消費簽帳等語。然查依美商花旗銀行台北分行八十五年八月十六日
（八五）信卡第二二一一號函送之刷卡消費帳單（外放）所示，有人持金陳春霞之該
銀行信用卡自八十三年六月二十六日起至同年八月五日止，向喜悅大飯店有限公司、
遠東航空公司高雄分公司、國賓飯店、溫莎堡企業行、活力小吃店等公司行號消費簽
帳。究竟持卡為上開消費簽帳者是否為被告？被告有無持金陳春霞之中國信託商業銀
行及英商標準渣打銀行之信用卡用以消費簽帳？凡此事項攸關被告是否越權簽帳、有
無偽造私文書犯行，顯有調查究明之必要，乃原審未詳查釐清，遽行判決，自有應於
審判期日調查之證據而未予調查之違法。(二)、第一審判決理由欄三之(三)記載被告與藍
金泉共同基於犯意之聯絡，於八十四年六月間由藍金泉偽造藍雄龍之署押，冒名申請
信用卡，連同其本人之信用卡交予被告，用以刷卡消費，共犯刑法第二百十六條、第
二百十條及第三百三十九條第二項之罪之犯行，業經該法院以八十五年度訴字第二二
八○號判決有期徒刑十月，有該案判決正本在卷可按等情。惟卷查第一審卷並無所謂
之該判決。究竟該案之犯罪事實與本件金陳春霞自訴之犯罪事實，有無裁判上一罪之
連續關係，何案先起訴？該案判決確定否？凡此與本案上開部分應為如何判決至有關
係，原審未予調查、審酌，亦有可議。金陳春霞上訴意旨指摘原判決關於此部分違背
法令，尚非全無理由，應認有發回更審之原因。
二駁回部分：
(一)、偽造私文書部分：
按刑事訴訟法第三百七十七條規定，上訴於第三審法院，非以判決違背法令為理由，
不得為之。是提起第三審上訴，應以原判決違背法令為理由，係屬法定要件。如果上
訴理由狀並未依據卷內訴訟資料，具體指摘原判決不適用何種法則或如何適用不當，
或所指摘原判決違法情事，顯與法律規定得為第三審上訴理由之違法情形，不相適合
時，均應認其上訴為違背法律上之程式，予以駁回。本件上訴人甲○○上訴意旨略稱
：原判決理由三之(二)認甲○○持其房、地產設定抵押借得之新台幣（下同）七十萬元
，係由甲○○領得，甲○○亦供承被告說要在二個月後還錢，才借予被告七十萬元等
情。與被告於八十五年八月十五日第一審訊問時所稱甲○○把土地借伊去貸款，貸得
七十萬元，給甲○○三萬元酬勞等情之自白事實，不相符合，原判決未於理由內明
不採被告自白之理由，有判決理由不備之違法等語。惟查原判決認被告無自訴人甲○
○所指之偽造私文書犯行，係以潘興忠於八十三年七月間以自有之房地產設定抵押向
鄭如安等人借款一百五十萬元，因其持分僅三分之一，甲○○乃同意提供其房地產設
定抵押以資擔保等情，已據承辦代書郭國川證述在卷，甲○○於審理中亦表示同意以
其房地產為擔保；又甲○○於八十三年十二月間，以其房地產設定八十萬元之抵押權
予郭素吟，設定時由其本人簽章，貸得之七十萬元由其本人領得等情，亦已據承辦之
代書郭素彤結證在卷，甲○○亦供承同意出借該七十萬元予被告。足見設定抵押係經
甲○○之同意，此外，復查無其他積極證據足資證明被告有此部分偽造私文書犯行，
從而論斷不能證明被告犯此部分之罪，而維持第一審關於此部分諭知被告無罪之判決
，已於判決內詳予論述其理由。從形式上觀察，並無違背法令之情形存在。查甲○○
究係借房地產給被告貸款，抑係自行貸款後借錢予被告，於甲○○係同意以其房地產
設定抵押，被告並未偽造設定抵押之相關文書之事實並不影響。上訴意旨對原判決前
開論斷，究竟違背如何之經驗法則或論理法則，未具體予以指摘，徒以被告曾於第一
審供稱甲○○借土地給伊去貸款，貸得七十萬元而僅給甲○○三萬元酬勞云云，而指
摘原判決違法，自非適法之第三審上訴理由。是甲○○關於此部分之上訴不合法律上
之程式，應予駁回。
(二)、侵占、背信、詐欺部分：
按刑事訴訟法第三百七十六條所列各罪之案件，經第二審判決者，不得上訴於第三審
法院，法有明文。本件上訴人甲○○自訴被告涉犯侵占、詐欺、背信部分，核屬刑事
訴訟法第三百七十六條第三、四、五款之案件。依首開說明，既經第二審判決，自不
得上訴於第三審法院。縱此部分自訴意旨係認與上述被告被訴之行使偽造私文書部分
有牽連關係，為裁判上一罪起訴，但其被訴行使偽造私文書部分之上訴為不合法，本
院應從程序上予以駁回，而無從為實體上判決，對於輕罪部分之此部分，亦無從適用
審判不可分原則，為實體上審判。上訴人竟復提起上訴，顯為法所不許，應予駁回。
據上論結，應依刑事訴訟法第三百九十七條、第四百零一條、第三百九十五條前段，
判決如主文。
中      華      民      國    八十八    年      九      月    二十三    日
                              最高法院刑事第五庭
                                  審判長法官  董  明  霈
                                        法官  丁  錦  清
                                        法官  賴  忠  星
                                        法官  林  茂  雄
                                        法官  王  居  財
      右正本證明與原本無異
                                              書  記  官
中      華      民      國    八十八    年      九      月    二十九    日
